【裁判字號】    97,消債更,269
【裁判日期】    970808
【裁判案由】    聲請更生程序
【裁判全文】
臺灣高雄地方法院民事裁定           97年度消債更字第269號
聲  請  人  甲○○
                        樓之1.
上列當事人因消費者債務清理事件聲請更生，本院裁定如下：
    主  文
聲請駁回。
程序費用由聲請人負擔。
    理  由
一、聲請意旨略以：聲請人鄭進明協商時債務總金額為新台幣（
    下同）1,032,000 元，曾經為債務協商，債務協商成立之金
    融機構為：萬泰商業銀行股份有限公司，聲請人民國95年平
    均每月收入30,364元，96年平均每月收入33,102元，協商方
    案每月需償還14,000元，但聲請人每月必要支出27,000元。
    此外，因聲請人之兄、姐均已婚且需扶養各自之小孩及負擔
    房貸，故聲請人之父鄭籐川住安養院扶養支出20,000元，母
    親邱美玉生活費6,000 元等亦均由聲請人負擔，聲請人毀諾
    確有不可歸責於己之事由，為此聲請更生等語。
二、按「聲請更生或清算不合程式或不備其他要件者，法院應以
    裁定駁回之」、「債務人與金融機構協商成立者，不得聲請
    更生或清算。但因不可歸責於己之事由，致履行顯有重大困
    難者，不在此限」、「本條例施行前，債務人依金融主管機
    關協調成立之中華民國銀行公會會員辦理消費金融案件無擔
    保債務協商機制與金融機構成立之協商，準用前項之規定」
    ，消費者債務清理條例第8 條前段、第151 條第5 項、第6
    項分別定有明文。是債務清償方案成立後，應由債務人按其
    條件履行，如因事後發生情事變更，在清償期間收入或收益
    不如預期，致該方案履行困難甚或履行不能，因不可歸責於
    己，始能准許債務人聲請更生或清算，以避免債務人任意毀
    諾已成立之協商，濫用更生或清算之裁判上債務清理程序。
三、經查：聲請人因積欠安泰商業銀行股份有限公司469,000 元
    及萬泰商業銀行股份有限公司563,000 元（合計1,032,000
    元）之債務，而與萬泰商業銀行股份有限公司達成債務協商
    等情，雖聲請人未提出協議書為證，但有聲請人所提之還款
    資料即聲請人之台灣銀行之存摺交易明細紀錄（本院卷第32
    、33頁）在卷可稽，堪信為真。聲請人雖以其95年平均每月
    收入30,364元，96年平均每月收入33,102元，協商方案每月
    需償還14,000元，但聲請人每月必要支出27,000元，尚須負
    擔聲請人之父鄭籐川住安養院扶養支出20,000元，母親邱美
    玉生活費6,000 元，故有不可歸責於己之事由而毀諾等語。
    惟查，聲請人經本院裁定命提出生活費用明細時，所列之金
    額為食：3,000 元、日用品1,000 元、行：2,000 元、稅賦
    ：1,005 元、水電費：2,700 元、通訊費：1,095 元、勞健
    保費700 元，此有聲請人所提之明細資料在卷可稽（本院卷
    第26、27頁）。上開金額合計為11,500元，即為聲請人之生
    活費用。又聲請人上開台灣銀行之存款紀錄，聲請人依協商
    計畫自95年7 月7 日起僅還款4 期，至95年10月11日後即無
    還款紀錄，然上開聲請人所主張之不可歸責於己事由即負擔
    其父親鄭籐川每月20,000元安養院費用部分，經本院向高雄
    市立順心養護中心電話查詢之結果，聲請人之父親鄭籐川係
    於96年1 月8 日入院，且於97年7 月10日死亡，此有本院公
    務電話紀錄表及個人基本資料查詢結果附卷可參。因此，聲
    請人之父親鄭籐川既然是於96年1 月8 日始入院，聲請人卻
    於95年10月11日後即無進行清償，是聲請人之毀諾顯與其主
    張之不可歸責事由無關，況且扶養父母乃子女之義務，聲請
    人主張其兄姐因家計而不負擔扶養父母之費用云云，亦不足
    採。再者，聲請人之父親既然業已死亡，聲請人亦無庸負擔
    安養院之費用，是聲請人主張其因扶養父母而毀諾云云，尚
    不足採。以聲請人96年每月平均收入為33,102元計算，扣除
    11,500元之生活費用及14,000元之債務清償，尚餘7,602 元
    ，即便負擔三分之一之扶養母親費用2,000 元，亦仍有結餘
    ，是聲請人主張其因不可歸責於己之事由，以致履行協商成
    立之還款協議，顯有重大困難乙節，不足為取。則揆諸前揭
    說明，本件應不得聲請更生，聲請人為本件更生之聲請，於
    法未合，且無從補正，自應由本院裁定駁回。
四、依消費者債務清理條例第8 條、第151 條第5 項、第15條，
    民事訴訟法第78條，裁定如主文。
中    華    民    國    97    年    8     月    8     日
                  民事第四庭  法  官  黃宣撫
以上證明與原本無異。
如對本裁定抗告須於裁定送達後10日內向本院提出抗告狀，並繳
納裁判費新台幣1,000元。
中    華    民    國    97    年    8     月    8     日
                              書記官  王美玲


司法院資訊處製作；財團法人民間司法改革基金會備份。
